【裁判字號】    89,重上,35
【裁判日期】    890530
【裁判案由】    清償債務
【裁判全文】
臺灣高等法院臺南分院民事判決  八十九年度重上字第三十五號
      上  訴  人  丙○○
      被上訴人    彰化商業銀行股份有限公司新營分行
                              .
      法定代理人  乙○○      .
      訴訟代理人  甲○○      .
右當事人間請求清償債務事件，上訴人對於臺灣臺南地方法院中華民國八十八年十二
月二十三日八十八年度重訴字第二六七號第一審判決提起上訴，本院判決如左：
      主      文
上訴駁回。
第二審訴訟費用由上訴人負擔。
      事      實
甲、上訴人方面：
一、聲明：求為判決：(一)原判決不利於上訴人部分廢棄。(二)右廢棄部分被上訴人在第
    一審之訴駁回。(三)第二審訴訟費用由被上訴人負擔。
二、陳述：除與原判決記載相同者，茲引用之外，補稱：
    (一)究竟是何人向彰化銀行借錢？原審判決記載雷素津、林大立與上訴人三人有當
      庭自認上訴人要當連帶保證人是有誤的，因為雷素津已有五年未回國，如何當
      庭自認？而被上訴人究竟借錢給誰？又怎能與雷素津對保？再者，被上訴人借
      錢給昱偉公司有無擔保？依據土地登記簿的資料，前債已完全清償並塗銷抵押
      權，沒有擔保品銀行怎麼可能再借他錢？如果有借錢，到底借多少錢？是八千
      萬或一百萬美金或一千一百萬新台幣，金額沒有確定。
    (二)彰化銀行八十七年四月十四日借錢給昱偉公司沒有找上訴人對保，對保之連帶
      保證人是假的；上訴人做保的對保書是八十二年所簽，但昱偉公司在八十五年
      就已清償完畢。沒有通知被上訴人表示要終止保證契約是因為上訴人不知道有
      此規定。而上訴人八十七年四月十四日在台北上班，從未到過新營，也不可能
      南下對保，被上訴人並未與上訴人本人對保。
    (三)八十五年七月十日保證書上之簽名是上訴人所簽，但其餘的二份保證書並沒有
      簽，因為連帶保證人的對保書制式合約上的日期是八十二年，可能是八十二年
      我所簽的一個空白的制式合約書。八十七年四月十四日所訂之進口物質融資契
      約書（原審第九頁）上上訴人簽名的保證書是沿用八十二年定型化契約例稿，
      該保證書上上訴人之簽名是被偽造的。被上訴人既未對保，也提不出委任他人
      對保之委託對保單。
三、證據：援用第一審所提證據。
乙、被上訴人方面：
一、聲明：求為判決：(一)駁回上訴。(二)第二審訴訟費用由上訴人負擔。
二、陳述：除與原判決記載相同者，茲引用之外，補稱：
    (一)依兩照於原審所不爭執的保證書及授信約定書上連帶保證人之法律關係，上訴
      人依法均負連帶保證之責任，又上訴人於保證書及授信約定書所爭執的進口物
      資融資契約的簽章，業經原審囑託憲兵學校鑑定屬實，確實均為上訴人所親簽
      ，而且印章也不是我們盜用的。
    (二)昱偉公司於原審也有自認向被上訴人借錢，此有原審判決理由可為證。
    (三)上訴人在八十二年曾為雷素津作保過，我們有他八十二年的對保單，八十七年
      的對保單也是上訴人親自簽名。八十七年的對保經過承辦員蔡宗熹在原審有證
      述過。（見八十九年四月二十日準備程序筆錄）。
三、證據：援用第一審所提證據。
    理    由
一、本件被上訴人起訴主張：昱偉公司於民國八十七年四月十四日邀同雷素津、林大
    立與上訴人等三人為連帶保證人，與被上訴人簽訂進口物資融資契約，其後昱偉
    公司先後向被上訴人申請開發國外遠期信用狀三筆，為日幣00000000元
    ，日幣00000000元，加幣一四八一六六元，每筆信用狀均係被上訴人經
    由國外銀行為其墊款，而該信用狀墊款業已全部到期，昱偉公司竟未依約償還，
    迭經催討，除部份償還外，尚欠如原判決附表一所示之本金、利息及違約金，上
    訴人既為連帶保證人，爰對其請求連帶給付昱偉公司所積欠之本金、利息及違約
    金（昱偉公司、林大立、雷素津均經原審判決敗訴確定），上訴人則以伊未為系
    爭保證等語為辯。
二、昱偉公司積欠信用狀融資貸款之情，業據被上訴人提出進口物資融資契約一份、
    開發信用狀申請書三紙、進口結證實書及進口單據到單通知書兼到期日通知書
    各三紙、保證書及授信約定書為證，並為原審共同被告雷素津（由林大立為訴訟
    代理人）、林大立所自認，自堪信採。
三、上訴人雖否認曾為八十七年四月十四日進口物資融資契約之保證，惟經原審將系
    爭融資契約及上訴人自認真正之八十五年七月五日保證書。八十五年七月十日授
    信約定書上上訴人之簽名送請憲兵學校鑑定結果，認該三者之簽名筆跡間，書寫
    之個性、慣性、特徵、筆劃關連及組織方式均相同，有該校八十八年十一月九日
    八八執正字第四七００號函所附鑑定書可憑（見原審卷第一二三頁）。按「依法
    律行為有使用文字之必要者，得不由本人自寫，但必須親自簽名，為民法第三條
    第一項所定，上訴人在進口物資融資契約上之簽名既為真正，依法自應負連帶保
    證之責，上訴人辯稱簽名被偽造云云，尚非可取。其雖辯稱伊簽名通常均簽日期
    ，何以系爭進口物資融資契約未以手寫註記日期，而以橡皮章蓋之，惟契約上簽
    名之法律行為並不以註記日期為必要，上訴人復辯稱：雷素津已五年未回國，何
    能辦理本件借貸等語，惟雷素津已委任林大立為訴訟代理人，於原審自認借款之
    真正，並已判決確定，上訴人所辯，亦非可採，上訴人復以該進口物資融資契約
    係使用八十二年之例稿，而主張系爭進口物資融資契約係被上訴人因上訴人八十
    二年任保證人時所簽之保證加以偽造，惟為被上訴人否認，並提出上訴人於八十
    二年所簽之保證書，證明系爭進口物資融資契約與上訴人八十二年所簽相同，上
    訴人對之亦無爭執，此外上訴人復未能舉證以實其說，所辯亦無足取。
四、從而，被上訴人本於進口物資融資契約及連帶保證之法律關係請求上訴人連帶給
    付如原判決主文所示之欠款及利息違約金，並依償還當日被上訴人銀行掛牌賣出
    率折算新台幣給付之，洵屬有據，原審予以准許，於法並無不合。上訴意旨指
    摘原判決不當，求予廢棄改判，為無理由，應予駁回。
據上論結，本件上訴為無理由，依民事訴訟法第四百四十九條第一項、第七十八條判
決如主文。
中      華      民      國    八十九    年      五      月    三  十    日
                                臺灣高等法院臺南分院民事第一庭
~B1審判長法官  黃  崑  宗
~B2      法官  袁  靜  文
~B3      法官  楊  子  莊
右為正本係照原本作成。
如對本判決上訴，須於判決送達後二十日內向本院提出上訴狀；未表明上訴理由者，
應於上訴後二十日內向本院提出理由書。
中      華      民      國    八十九    年      五      月    三  十    日
~B法院書記官  周  美  莉


司法院資訊處製作；財團法人民間司法改革基金會備份。
